【裁判字號】    90,上訴,1703
【裁判日期】    901113
【裁判案由】    偽造有價證券
【裁判全文】
臺灣高等法院臺中分院刑事判決             民國九十年度上訴字第一七０三號
      上  訴  人
      即  自訴人  丙○○
      被      告  甲○○
      指定辯護人  本院公設辯護人  乙○○
右上訴人因被告偽造有價證券案件，不服臺灣台中地方法院中華民國九十年八月二十
一日第一審判決（民國九十年度自字第二六五號），提起上訴，本院判決如左：
      主      文
上訴駁回。
      理      由
一、自訴意旨略以：自訴人丙○○係竣宏企業股份有限公司（以下簡稱竣宏公司）名
    義上負責人，該公司實際係由被告甲○○負責經營。被告甲○○於民國（下同）
    八十五年一月十日，因竣宏公司積欠昇炯行生電機有限公司（以下簡稱昇炯行公
    司）發電機租金新台幣（以下同）二十萬四千五百元，竟簽發以被告本人及偽造
 自訴人名義，並盜蓋自訴人留存公司之印章為發票人，票面金額二十萬四千五百
    元，票據號碼一六九五０七號，到期日八十五年一月三十一日之本票一紙，交付
    予不知情之昇炯行公司人員，以供清償積欠租金之用。惟被告於到期日經昇炯行
    公司提示後，未支付票款，經昇炯行公司聲請原審裁定准予強制執行，並經原審
    民事執行處以八十九年度執字第二六九五０號強制執行事件查封自訴人財產，自
    訴人始知悉被告甲○○無權代理簽署自訴人簽名，並盜蓋自訴人印章於上開本票
    加以行使，因認被告甲○○涉犯刑法第二百零一條第一項之偽造有價証券罪嫌。
二、按犯罪事實應依證據認定之，無證據不得推定其犯罪事實，刑事訴訟法第一百五
    十四條定有明文。次按刑法上所謂偽造有價證券，以無權簽發之人冒用他人名義
    簽發為要件，如果行為人基於本人之授權，或其他原因有權簽發者，則與無權之
    偽造行為不同。又刑法第二百零一條第一項之偽造有價證券罪，所稱「偽造」乃
    指無權制作有價證券之人，假冒他人名義，或逾越有制作權人之授權範圍，而制
    作外觀上具有價證券形式之虛偽證券之行為而言。至於已否得有適法之授權，或
    有無逾越、逸脫授權範圍，而制作該有價證券，則不以明示之授權為判定其有無
    適法權源之唯一準據；因偽造有價證券罪，係侵害社會法益之罪，為使具有社會
    公共信用性格之票據類有價證券持有人，得獲應有之保障，以維交易安全及社會
    公共信用，是以票據上名義人對於知悉無權制作有價證券之人，實施制作有價證
    券犯行，仍不為阻止而放任其此項實施制作有價證券之默認行為者，亦應包括的
    視之為默示之授權行為（最高法院五十三年台上字第一八一０號判例、八十二年
    度台上字第六三八四號判決意旨參照）。
三、訊據被告甲○○對右揭簽發右揭本票一張之事實雖坦承不諱，惟矢口否認有偽造
    有價証券犯行，並辯稱：其係以竣宏公司名義簽發本票，並非以自訴人之名義簽
    發，且其負責竣宏公司業務之執行，保管公司大、小章，本有以公司名義簽發本
    票之權限，此乃公司之帳，並非伊私人之帳等語。經查：
(一)、自訴人係竣宏公司名義上之負責人，被告則負責公司業務之執行，八十五年間
      因竣宏公司業務上之需要，由被告以竣宏公司之名義，向昇炯行公司租用發電
      機等情，業據自訴人及被告供述甚明，核與證人即昇炯行公司實際業務執行之
      人林永祥於原審審理時結證之情節相符，證人林永祥稱：「（被告甲○○租用
      發電機時有無說明何人使用？）被告說是竣宏公司從事砂石業務所需。但該張
      本票上自訴人丙○○的印章及簽名是被告說竣宏公司的負責人。」、「（發電
      機租金是竣宏公司所積欠，還是自訴人所積欠的債務？）被告並未說明的很清
      楚，只告訴我租金向被告收取。但是發電機確實是峻宏公司在使用。」（原審
      九十年八月七日審判筆錄）。足見被告係於執行竣宏公司業務之範圍內，向昇
      炯行公司租用發電機，而非以其個人之名義租用發電機，被告自有代理竣宏公
      司簽發本票以擔保租金給付之權限甚明。
(二)、再者，自訴人雖係竣宏公司之負責人，然其將公司業務執行委由被告為之，並
      將公司及負責人之印章均交由被告保管，此經被告提出竣宏公司及負責人印章
      供原審當庭核對無訛，有印文一紙附卷可憑。由此足見，被告既有權保管竣宏
      公司及其負責人之印章並對外為交易行為，參照一般經驗法則，被告在執行公
      司業務之範圍內，自屬有權蓋用上開印章。是以，被告因租用發電機供公司業
      務上使用，而以公司名義簽發本票，自難認係冒用他人名義為發票人而簽發本
      票。
(三)、縱認被告係以自訴人名義為發票人而簽發上開本票，然自訴人將其印章交由被
      告保管，並委由其執行公司業務，因偽造有價證券罪，係侵害社會法益之罪，
      為使具有社會公共信用性格之票據類有價證券持有人，得獲應有之保障，以維
      交易安全及社會公共信用，自訴人對於被告在執行公司業務範圍內，以其名義
      制作有價證券，竟未予以阻止而放任其此項實施制作有價證券之默認行為，自
      應認係默示之授權行為。
(四)、綜上所述，被告因執行竣宏公司業務向昇炯行公司租用發電機，並以竣宏公司
      名義簽發本票交予昇炯行公司，實與冒名他人名義制作有價證券有別，縱認被
      告係以自訴人為上開本票發票人而制作本票，然自訴人既委由被告執行公司業
      務，並將印章交由被告保管，且未阻止被告以其名義簽發本票，參照上開最高
      法院判決及判例意旨所示，被告上開所為，並無偽造本票之犯意，均與刑法之
      偽造有價証券有別。此外，復查無其他證據足資證明被告有偽造有價證券之犯
      意與犯行，被告之犯罪行為不能証明，應依法為無罪之諭知。
四、原審因認被告犯罪行為不能證明，而為被告無罪判決之諭知，核無不合，自訴人
    上訴意旨仍執陳詞，指摘原判決不當，為無理由，應予駁回。
五、據上論斷，應依刑事訴訟法第三百六十八條，判決如主文。
中      華      民      國      九十    年      十一    月      十三    日
                                臺灣高等法院臺中分院刑事第四庭
                                      審判長法  官  洪  耀  宗
                                            法  官  劉  登  俊
                                            法  官  吳  重  政
右正本證明與原本無異。
自訴人得上訴。
被告不得上訴。
如不服本判決應於收受送達後十日內向本院提出上訴書狀，其未敘述上訴之理由者並
得於提起上訴後十日內向本院補提理由書（均須按他造當事人之人數附繕本）。
                                            書記官  林  育  德
中      華      民      國      九十    年      十一    月      十四    日
                                                                        Ａ


司法院資訊處製作；財團法人民間司法改革基金會備份。
